【裁判字號】    95,交易,684
【裁判日期】    970326
【裁判案由】    過失傷害
【裁判全文】
臺灣士林地方法院刑事判決             95年度交易字第684號
公  訴  人  臺灣士林地方法院檢察署檢察官
被      告  丙○○
選任辯護人  何兆龍律師
            梁育純律師
上列被告因過失傷害案件，經檢察官提起公訴（95年度偵字第97
08號），本院判決如下：
    主  文
丙○○無罪。
    理  由
一、公訴意旨略以：被告丙○○於民國95年4 月22日晚上8 時39
    分許，騎乘車號CUZ--890號重型機車，沿臺北縣石門鄉台二
    線由石門往金山方向行駛，途經臺北縣石門鄉台2 線29公里
    處時，原應注意車前狀況，並隨時採取必要之安全措施，而
    依當時情形，並無不能注意之情事，竟疏未注意及此，致撞
    及當時正穿越道路中之行人柯春來，使柯春來因而受有頭部
    外傷併腦出血及臉部與四肢挫裂傷，而呈昏迷狀態之重傷害
    ，因認被告涉有刑法第284 條第1 項後段之過失重傷害罪嫌
    。
二、按犯罪事實應依證據認定之，無證據不得認定犯罪事實，又
    不能證明被告犯罪者，應諭知無罪之判決，刑事訴訟法第15
    4 條第2 項、第301 條第1 項分別定有明文。次按事實之認
    定，應憑證據，如未能發現相當證據，或證據不足以證明，
    自不能以推測或擬制之方法，以為裁判之基礎，業據最高法
    院40年臺上字第86號判例闡釋甚明。再按認定事實所憑之證
    據，雖不以直接證據為限，間接證據亦包括在內，然而無論
    直接或間接證據，其為訴訟上之證明，須於通常一般之人均
    不致於有所懷疑，而得確信其為真實之程度者，始得據為有
    罪之認定，倘其證明尚未達到此一程度，而有合理之懷疑存
    在時，致事實審法院無從為有罪之確信，即應為無罪之判決
    ，亦有最高法院76年臺上字第4986號判例可資參照。
三、公訴人認被告涉有上開罪嫌，無非係以(一)被告於警詢、偵查
    中之供述。(二)證人甲○○及告訴代理人柯清松於偵查中之陳
    述。(三)道路交通事故現場圖、道路交通事故調查報告表及現
    場與車損照片四十七張。(四)新光吳火獅紀念醫院（下稱新光
    醫院）之診斷證明書，為其主要論據。惟訊據被告堅決否認
    有何過失傷害犯行，辯稱：伊沒有撞到人，伊是被一輛白色
    汽車撞到，就人車倒地，伊撞倒後當場昏迷，過了一會兒才
    醒來，坐在安全島旁等語。
四、經查：
  (一)被告以外之人於偵查中向檢察官所為陳述，除顯有不可信之
    情況者外，得為證據，同法第159 條之1 第2 項定有明文。
    偵查中對被告以外之人（包括證人、鑑定人、告訴人、被害
    人及共同被告等）所為之偵查筆錄，或被告以外之人向檢察
    官所提之書面陳述，性質上均屬傳聞證據。惟現階段刑事訴
    訟法規定檢察官代表國家偵查犯罪、實施公訴，依法其有訊
    問告訴人、證人之權，證人且須具結，而實務運作時，檢察
    官偵查中向被告以外之人所取得之陳述，原則上均能遵守法
    律規定，不致違法取供，其可信度極高，除反對該項供述得
    具有證據能力之一方，已釋明「顯有不可信之情況」之理由
    外，不宜遽指該證人、告訴人於偵查中之供述不具證據能力
    。查證人甲○○及告訴代理人柯清松各於偵查中之證述、陳
    述，其二人均未曾提及檢察官在偵查時有不法取供之情形，
    且依筆錄記載，並無不能自由陳述或其他非法、不當之取供
    情形，反對該項供述得具有證據能力之被告及其辯護人，亦
    未釋明前開供述有顯不可信之情況，其二人於偵查中之供述
    自具有證據能力。至告訴代理人柯清松於警詢時之陳述，屬
    審判外之陳述，則無證據能力，自不得採為本件判決之基礎
    ，合先敘明。
  (二)被告於警詢時供稱：「（事故發生前你駕駛之車輛行駛方向
    、車道為何？）是石門往十八王公方向行駛，行駛外側車道
    」、「（事故路況、視線、夜間燈光照明為何？）路況、視
    線不佳、該路段夜間無路燈照明」、「（肇事經過情形為何
    ？）我當時騎乘機車欲往十八王公方向行駛，是行駛外側車
    道，事故地點有燈路無照明，我只知道有一部白色車號不詳
    自小客車由我騎乘機車左側超車，而與我機車發生擦撞，造
    成我機車失控摔倒並滑行至路邊，造成人員受傷，事故發生
    當時我人意識不清楚，是在車禍地點休息一下後才知發生車
    禍」「（事故發生前有無看到你前方有行人在行走？）沒有
    看到」，又於偵查中供稱：「（為何會撞到行人？）車子從
    我旁邊經過，我就跌倒、受傷昏倒」、「（當時你的位置？
    ）我騎在外線道，離最外側的白線很接近，大約50公分左右
    」、「（撞到的車子從那邊過來？）我不知道」、「（當天
    車速？）4 、50公里，要去十八王公載我太太，我差不多8
    點20分從家裡出發」等語（見偵查卷第5 、45頁），足見上
    開供述僅能證明被告於上開時地遭白色汽車擦撞而倒地受傷
    及未看到前方有行人即被害人柯春來行走之事實，但不足以
    採為被告有騎乘機車撞傷被害人之不利認定。
  (三)證人甲○○於偵查中證稱：「（當天你在現場？）是」、「
    （《提示事故現場圖》你當時人在哪裡？）我當時人在往老
    梅的車道那邊」、「（《提示照片編號45》是否在這邊？）
    是在照片編號46這邊，事故發生在分隔島缺口，我當時是聽
    到聲音才出來，出來時沒有路燈，就看到機車在那邊」、「
    （你與事故現場的距離？）不清楚，不會量那個距離，要看
    現場才知道」、「（你有看到其他車子開過去嗎？）沒有」
    等語（見偵查卷第45頁），又證人甲○○於本院審理時證稱
    ：「（95年4 月22日下午8 時許你如何發現臺北縣石門鄉臺
    二線的車禍？）我在對面咖啡店打工，聽到撞擊聲，就只有
    發現一部機車倒在地上」、「（你聽到碰一聲，有無朝該方
    向看？）有看，但沒有走過去」、「（你看到什麼？）不記
    得」、「（當時你所在的位置光線如何？）只有店內的照明
    」、「（聽到碰之後，多久才抬頭看？）過了一陣子才看，
    時間不記得，就是忙完手邊的事情，就是送餐完我才抬頭看
    」、「（你從店內往外看，是否看得清楚機車倒地的情形？
    ）我不記得」、「（你剛才說有聽到碰的一聲，是否能分判
    是金屬碰撞的聲音？）不清楚」等語（見本院審理卷第155
    至156 頁），其證詞固可證明其於車禍發生時在現場附近，
    然非目擊證人，其係聽到「碰」聲及送完餐後始走出店外往
    現場方向看到倒地機車，係在聽到「碰」聲及送完餐後，與
    車禍發生當時，已有時間落差，其證詞自不足以推翻被告供
    稱：「當時有一白色自用小客車自伊機車左側超車，與伊機
    車發生擦撞，造成伊機車失控倒地滑行到路邊」之事實。
  (四)本件行車事故經送鑑定結果：「1.當事人陳員（即被告）提
    及之白色自小客車，與本案肇事責任分配有相當關係，然是
    否有該自小客車，依卷附資料本會無從查證。2.若陳車與不
    明車間有肇事責任之因果關係，則行人柯春來無肇事因素。
    」經本院再送覆議結果：「依現場處理警員張簡豐富、乙○
    ○、證人甲○○等三人之審判中證詞筆錄分析，仍無法釐清
    肇事時有無不明小客車駛經先擦撞丙○○之機車，另機車肇
    事後係向右倒於現場，但其側下方『裙擺』卻有破損，而該
    處何因所造成不明，是以，相關跡證欠明，本會仍無法遽予
    覆議」有臺灣省臺北縣區車輛行車事故鑑定委員會95年9 月
    18 日 北鑑字第0955181116號及臺灣省車輛行車事故覆議鑑
    定委員會97年1 月15日府覆議字第0950101191A 號函各一份
    在卷可憑，是被害人是否被告過失撞傷，顯有疑義，是卷附
    道路交通事故現場圖、道路交通事故調查報告表及現場與車
    損照片四十七張，尚難遽採為不利於被告之認定。
  (五)證人張簡豐富即前往現場處理車禍之警員於本院審理時證稱
    ：「（你到現場有無直接看到被害人的傷勢？）我到現場時
    ，被害人已經送醫院了，我到醫院時，被害人已經被推出在
    一般病床等候，與被告病床相隔不遠，我問話時被害人意識
    清楚，還能簡單陳述，我以為是輕傷，我問被告如何發生車
    禍，被告說他不知道」等語（見本院審理卷第148 頁），又
    證人張翼飛即前往現場處理車禍之警員於本院審理時證稱：
    「（你到達現場時，現場狀況為何？）一輛機車在路旁，車
    頭朝金山方向，就有一位先生臉上有血，坐在機車旁，因為
    屬於Ａ級車禍，我就回報勤務中心，請他們派交通隊到現場
    …」、「（你有無問被告，車禍如何發生？）那時候我看到
    有血的地方，那時候我問被告車禍如何發生，那時候他說因
    為轉彎沒有路燈，他也不知道怎麼發生車禍」、「（另外有
    無其他傷者？）另一名傷者被送走」、「（你有無詢問該名
    傷者車禍情形？）沒有，救護車在我到達之前，就把該名傷
    者送到醫院去」、「（車禍後，你有無到醫院去看被害人？
    ）無」等語（見本院審理卷第177 至179 頁），足見被告並
    不知車禍發生原因，證人張簡豐富、張翼飛之證詞自難採為
    不利於被告之證據。
  (六)被害人因車禍受有頭部外傷併腦出血及臉部與四肢挫裂傷，
    而呈昏迷狀態之重傷害，固有新光醫院95年5 月29日及95年
    8 月21日之診斷證明書各一份可證，惟此僅能證明受傷之事
    實，另據告訴代理人即被害人之子柯清松於偵查中指稱：其
    父當日之衣著為底色白色的黑色條紋襯衫及其若騎機車，開
    大燈可以看到前面約十公尺之距離等語，核與被告有無犯罪
    顯無直接關連，在在均不足以證明被告之過失重傷害行為。
  (七)證人張簡豐富於本院審理時證述，其於案發時至醫院探視被
    害人，被害人意識清楚，尚可簡單陳述等語（見本院審理卷
    第148 頁），而依新光醫院回函所示，被害人於95年4 月22
    日急診時，其臉部與四肢有一些擦傷，而非挫裂傷，但腦內
    因外傷而出血住院接受治療，在住院期間又發生腦栓塞性中
    風及肺炎，使得意識昏迷迄今，有該醫院96年7 月18日（96
    ）新醫醫字第0879號及96年9 月26日（96）新醫醫第1185號
    函各一份在卷可憑，且證人即新光醫院醫師蔡明成於本院審
    理時證稱：「（依本件病歷摘要紀錄記載，柯春來意識昏迷
    ，導致原因為何？）柯春來來院時腦出血，有吸入性肺炎，
    當時意識昏迷，這是95年4 月份的時候，4 月份意識有慢慢
    恢復，5 月份又有中風的情況發生，中風後意識又昏迷」、
    「（最後意識昏迷，與來院所受的傷勢，有無因果關係？）
    腦積水、腦出血、吸入性肺炎都會造成意識昏迷，如果以因
    果關係來說，我們只能確認後面的意識昏迷與腦栓塞有關，
    但無法確認是否與第一次腦出血有無關係」等語（見本院審
    理卷第207 頁），足見被害人現呈昏迷狀態係於95年5 月間
    因中風昏迷而引成，而非於95年4 月22日因車禍腦出血所致
    ，併此敘明。
五、綜上所述，公訴人所舉證據，尚不足為被告有罪之積極證據
    ，或其指出證明之方法，經本院逐一剖析，相互參酌，仍無
    從形成被告有罪之心證，基於無罪推定之原則，應為被告無
    罪之諭知。
據上論斷，應依刑事訴訟法第301 條第1 項，判決如主文。
本案經檢察官高俊申到庭執行職務。
中    華    民    國    97    年    3     月    26    日
                  刑事第六庭審判長法  官  楊得君
                                  法  官  許永煌
                                  法  官  周明鴻
以上正本證明與原本無異。
如不服本判決應於判決送達後10日內向本院提出上訴狀，其未敘
述上訴之理由者並得於提起上訴後20日內向本院補提理由書 (均
須按他造當事人之人數附繕本)。
                                  書記官  丁梅芬
中    華    民    國    97    年    3     月    26    日


司法院資訊處製作；財團法人民間司法改革基金會備份。
